【裁判字號】    87,易,4812
【裁判日期】    890129
【裁判案由】    毒品危害防制條例
【裁判全文】
臺灣板橋地方法院刑事判決                   八十七年度易字第四八一二號
    公訴人  臺灣板橋地方法院檢察署檢察官
    被  告  甲○○
右列被告因違反毒品危害防制條例案件，經檢察官提起公訴（八十七年度偵字第三二
六六號），本院判決如左：
    主    文
甲○○持有第一級毒品，處有期徒刑伍月，如易科罰金，以參佰元折算壹日。扣案之
第一級毒品海洛因壹包（淨重零點零陸公克、包裝重零點伍參公克）沒收銷燬之。
    事    實
一、甲○○前於民國六十年十二月三十一日因違反肅清煙毒條例販賣及施用毒品案件
    ，經臺灣臺北地方法院判處有期徒刑十四年及四年二月，應執行有期徒刑十五年
    ，於六十一年四月七日經臺灣高等法院撤銷原判決，改判有期徒刑十五年，於六
    十四年七月十四日經臺灣高等法院減為有期徒刑十年，嗣於六十七年八月十六日
    假釋付保護管束。又於六十八年三月三十日因違反肅清煙毒條例，經臺灣高等法
    院判處有期徒刑十五年確定，於七十六年八月十四日假釋付保護管束，於七十七
    年四月二十九日經臺灣高等法院減為有期徒刑七年，二案於七十七年十一月二日
    假釋期滿執行完畢。又於七十八年八月十四日因違反肅清煙毒條例販賣及施用毒
    品案件，經本院判處有期徒刑十二年，褫奪公權八年，及五年二月，應執行有期
    徒刑十六年，褫奪公權八年，於同年十一月二十一日經臺灣高等法院駁回上訴確
    定。又於八十一年十月二十日因違反肅清煙毒條例及麻醉藥品管理條例案件，經
    臺灣桃園地方法院判處有期徒刑三年六月及七月，應執行有期徒刑三年十月，於
    八十二年一月七日確定，於八十五年六月十四日縮刑假釋出監，嗣於八十七年因
    違反毒品危害防制條例案件，經撤銷前案假釋。又於八十八年六月二十四日因違
    反毒品危害防制條例案件，經法院判處有期徒刑八月及四月，應執行有期徒刑十
    月確定，現在臺灣澎湖監獄執行中。其在前案假釋中竟仍不知警惕，復於八十七
    年二月七日上午十時許，在臺北縣蘆洲市○○街巷口受一綽號「阿秋」之年籍姓
    名不詳成年女子交付寄放第一級毒品海洛因一包（淨重０．０六公克、包裝重０
    ．五三公克）及注射針筒一支，嗣於同日上午十時四十五分許，在九芎街五十九
    號前為警查獲，並扣得上開毒品海洛因一包（淨重０．０六公克、包裝重０．五
    三公克）及注射針筒一支。
二、案經臺北市政府警察局中山分局移送臺灣板橋地方法院檢察署檢察官偵查起訴。
    理    由
一、前揭事實，業據被告甲○○於警訊時及偵審中坦承不諱，其為警查獲時扣得之白
    色粉末一包經送法務部調查局檢驗結果，確認係第一級毒品海洛因，淨重０．０
    六公克、包裝重０．五三公克，有該局八十七年七月一日（８７）000000
    000號鑑定通知書一紙在卷足憑，被告持有第一級毒品海洛因之犯行洵堪認定
    。
二、按行為後法律有變更者，適用裁判時之法律。但裁判前之法律有利於行為人者，
    適用最有利於行為人之法律，刑法第二條第一項定有明文。查被告持有毒品海洛
    因之時，依行為時法肅清煙毒條例第十條第一項規定，處二年以上五年以下有期
    徒刑。惟被告行為後毒品危害防制條例業於八十六年十月三十日經立法院三讀通
    過，嗣於八十七年五月二十日經總統公布，於八十七年五月二十二日零時起生效
    施行，海洛因依該條例第二條第二項第一款之規定，屬第一級毒品，而依該條例
    第十一條第一項規定：「持有第一級毒品者，處三年以下有期徒刑、拘役或新臺
    幣五萬元以下罰金」。比較新舊法結果，以毒品危害防制條例之法定刑度較輕，
    自應適該條例論罪科刑，核被告所為係犯該條例第十一條第一項之持有第一級毒
    品罪。爰審酌被告違反禁令，持有足以導致精神障礙及生命危險之毒品海洛因，
    其犯罪之動機、目的、手段、犯罪後之態度等一切情狀，量處如主文所示之刑，
    並諭知易科罰金之折算標準，以示懲儆。
三、扣案之毒品海洛因一包（淨重０．０六公克、包裝重０．五三公克）係查獲之第
    一級毒品，依毒品危害防制條例第十八條第一項前段規定，沒收銷燬之。另扣案
    之注射針筒一支，並非專供施用毒品之器具，且被告辯稱係該綽號「阿秋」之女
    子所寄放，既非違禁物，亦非被告所有供犯罪所用或供犯罪預備之物，爰不併宣
    告沒收，附此敘明。
四、末查被告於本院審理時雖供稱自八十五年六月十四日假釋出獄後便有再度連續施
    用毒品海洛因之行為云云。惟查本案被告於八十七年二月七日上午十一時三十分
    許，在臺北市政府警察局中山分局經警訊問後所採尿液，經送憲兵司令部刑事支
    援中心檢驗結果，並無煙毒反應，有該中心八十七年四月三日（８７）綱得字第
    ０三九五二號鑑驗通知書一紙附卷可稽。該尿液再送法務部調查局覆驗結果，仍
    無煙毒反應，有該局八十七年七月二十二日（８７）000000000號鑑定
    通知書一紙在卷可參。按被告之自白，不得作為有罪判決之唯一依據，仍應調查
    其他必要之證據，以察其是否與事實相符，刑事訴訟法第一百五十六條第二項定
    有明文。本案被告於偵查中均矢口否認有施用毒品海洛因犯行，並稱為警查扣之
    海洛因與針筒係綽號「阿秋」之女子所寄放。待至本院調查審理時雖自白有連續
    施用海洛因之行為，然仍稱海洛因與針筒係綽號「阿秋」之女子所寄放云云，是
    關於被告究竟有無施用毒品海洛因之行為，除其於本院中之自白外，並無積極補
    強證據證明，揆之上開條文規定，自不得僅憑自白認定其施用毒品海洛因之犯行
    。另被告雖於八十七年十月二十三日下午四時三十分許，在臺北縣五股鄉○○路
    五十八號前，再度為警查獲海洛因一包（淨重一．一五公克、淨重０．三九公克
    ），其於該案偵查中初訊時坦承於當日上午十時許在臺北縣廬洲市○○街一三九
    巷十五號三樓住處施用海洛因乙次，該次犯行並經送觀察勒戒、強制戒治，嗣停
    止戒治付保護管束，於八十七年十一月十六日保護管束期滿，經本院調閱臺灣板
    橋地方法院八十八年度偵字第二三五二三號卷屬實，惟該次犯行距本案之行為時
    間已相距八個月有餘，難認與本案之單純持有毒品有何連續犯之裁判上一罪關係
    ，本院就該案部分自無從併予審究，附此敘明。
據上論斷，應依刑事訴訟法第二百九十九條第一項前段，毒品危害防制條例第十一條
第一項、第十八條第一項前段，刑法第十一條前段、第二條第一項前段、第四十一條
，罰金罰鍰提高標準條例第二條，判決如主文。
本案經檢察官呂永魁到庭執行職務。
中      華      民      國      八 十 九    年    一    月   二 十 九   日
                                        臺灣板橋地方法院刑事第四庭
                                            法    官    談      虎
右正本證明與原本無異。
如不服本判決，應於判決送達後十日內向本院提出上訴狀。
                                            書 記 官    彭  麗  紅
中      華      民      國      八十九      年    二    月      八      日
附錄本案論罪科刑法條全文：
毒品危害防制條例第十一條第一項
  持有第一級毒品者，處三年以下有期徒刑、拘役或新臺幣五萬元以下罰金。


司法院資訊處製作；財團法人民間司法改革基金會備份。
